臺灣基隆地方法院刑事裁定　　　　　　 100年度聲字第1343號
　　　　　　　　　　　　　　　　　　 100年度聲字第1361號
聲　請　人
即被告之母　許稻
　被告之妻　馮秀萍
被　　　告　羅世棧
上列被告因違反毒品危害防制條例案件，經檢察官提起公訴（10
0 年度偵字第3865號、第3871號），聲請人聲請具保停止羈押，
本院裁定如下：
    主  文
聲請駁回。
    理  由
一、聲請意旨略以：被告羅世棧因違反毒品危害防制條例案件，
    經本院羈押中，因被告有固定住居所及職業，並無逃亡之虞
    ，且被告之父親已年老，並育有4 子無人照顧，聲請人等均
    願保證被告隨傳隨到，請准其具保停止羈押云云。
二、按被告經法官訊問後，認為犯罪嫌疑重大，而有事實足認為
    有湮滅、偽造、變造證據或勾串共犯或證人之虞者，或所犯
    為死刑、無期徒刑或最輕本刑為5 年以上有期徒刑之罪者，
    非予羈押，顯難進行審判，得羈押之；羈押被告，偵查中不
    得逾2月，審判中不得逾3月，刑事訴訟法第101條第1 項第2
    、3款、第108條第1 項前段定有明文。又管束羈押之被告，
    應以維持羈押之目的及押所之秩序所必要者為限。被告得自
    備飲食及日用必需品，並與外人接見、通信、受授書籍及其
    他物件，但押所得監視或檢閱之。法院認被告為前項之接見
    、通信及受授物件有足致其脫逃或湮滅、偽造、變造證據或
    勾串共犯或證人之虞者，得依檢察官之聲請或依職權命禁止
    或扣押之。但檢察官或押所遇有急迫之情形時，得先為必要
    之處分，並應即時陳報法院核准，刑事訴訟法第105條第1、
    2、3項亦分別有所明定。
三、又所謂羈押，乃拘禁被告之強制處分，其目的在於保全證據
    、確保刑事訴訟程序之進行及刑罰權之執行。是被告經法官
    訊問後，究有無刑事訴訟法第101條第1項各款情形，均屬事
    實問題，法院應按訴訟程度、卷證資料及其他一切情事斟酌
    之。再按刑事訴訟法第101條第1項第3 款規定之羈押，係因
    被告所犯為死刑、無期徒刑或最輕本刑為5 年以上有期徒刑
    之罪者，其可預期判決之刑度既重，規避刑罰執行而妨礙追
    訴、審判程序進行之可能性增加，國家刑罰權有難以實現之
    危險，是該規定旨在確保訴訟程序順利進行，使國家刑罰權
    得以實現，以維持重大之社會秩序及增進重大之公共利益，
    其目的洵屬正當。又基於憲法保障人民身體自由之意旨，被
    告犯上開條款之罪嫌疑重大者，仍應有相當理由認為其有逃
    亡、湮滅、偽造、變造證據或勾串共犯或證人等之虞，法院
    斟酌命該被告具保、責付或限制住居等侵害較小之手段，均
    不足以確保追訴、審判或執行程序之順利進行，始符合該條
    款規定，非予羈押，顯難進行追訴、審判或執行之要件，此
    際羈押乃為維持刑事司法權有效行使之最後必要手段，於此
    範圍內，尚未逾越憲法第23條規定之比例原則，符合司法院
    大法官釋字第392號、第653號、第654 號解釋意旨，與憲法
    第8 條保障人民身體自由及第16條保障人民訴訟權之意旨，
    尚無違背（司法院大法官會議釋字第665號解釋同此意旨）
    。
四、經查被告羅世棧因涉犯毒品危害防制條例第4條第2項之製造
    第二級毒品罪共二次，業據被告於偵訊、本院羈押庭訊問時
    ，均坦承不諱，並據臺灣基隆地方法院檢察署檢察官提起公
    訴，本院以100年度訴字第934號受理後，核閱卷證及訊問被
    告，根據被告自白、卷附證人指證及監視錄影畫面翻拍照片
    、現場照片及扣案製毒器具、原料等證據，認其涉犯毒品危
    害防制條例第4條第2項之製造第二級毒品罪，嫌疑重大，此
    部分所犯均係最輕本刑5 年以上有期徒刑之罪，又其供述與
    共同正犯李建億供述，內容尚有所差距，且本案尚有共犯袁
    臥龍、簡色鴻尚未到案，本院因認被告間有互為勾串之虞，
    符合刑事訴訟法第101條第1項第2、3款所定羈押事由，非予
    羈押，顯難進行審判，而有羈押之必要，裁定自民國100 年
    12月19日起執行羈押，並禁止接見、通信；再衡諸被告二次
    觸犯製造第二級毒品罪，刑責甚重，被告逃匿以規避審判程
    序進行及刑罰執行之可能性甚高，仍有相當理由認為其有逃
    亡之虞，若命被告具保、責付或限制住居等侵害較小之手段
    ，均不足以確保審判或執行程序之順利進行，仍有繼續羈押
    被告之必要。再參酌被告製造第二級毒品之危害性甚為重大
    ，且有二次犯行，又有共犯尚未到案，權衡國家刑事司法權
    之有效行使、社會秩序及公共利益、被告人身自由之私益及
    防禦權受限制之程度，認對被告維持羈押及禁止接見、通信
    處分尚屬適當、必要，合乎比例原則，並無違前開司法院釋
    字第665 號解釋意旨。故本院認被告之上揭羈押及禁止接見
    、通信原因尚未消滅，為維案件後續之審理、判決之執行，
    及避免共犯間勾串或湮滅證據之虞，仍有繼續羈押之必要。
    是本院認定之被告之羈押原因及必要性迄今均仍存在，無從
    以具保而代替羈押。至於聲請人即被告之母許稻所指被告家
    中有4 子無人照顧一情，因聲請人分別為被告之母、妻，顯
    見被告家中並非無人扶持，且該事由亦非刑事訴訟法第 114
    條所定經具保聲請停止羈押不得駁回之原因，而上開事項亦
    無從使前揭羈押之原因及必要性消滅。綜上所述，本件聲請
    無從准許，應予駁回。
五、依刑事訴訟法220條、第108條第1項，裁定如主文。
中    華    民    國   100    年    12    月    30    日
                  刑事第四庭審判長法  官  鄭景文
                                  法  官  施添寶
                                  法  官  李辛茹
以上正本證明與原本無異。
對於本件裁定如有不服，應於收受送達後5 日內，向本院提出抗
告書狀，敘述抗告之理由，抗告於臺灣高等法院。
中    華    民    國   100    年    12    月    30    日
                                  書記官  劉珍珍